【裁判字號】    90,訴,2033
【裁判日期】    901011
【裁判案由】    妨害自由等
【裁判全文】
臺灣高雄地方法院刑事判決                          九十年度訴字第二三三號
    公  訴  人  臺灣高雄地方法院檢察署檢察官
    被      告  乙○○
右列被告因妨害自由等案件，經檢察官提起公訴（九十年度偵字第二六九二號、第六
五一三號）及移送併辦（九十年度偵字第一三一九八號），本院判決如左：
    主  文
乙○○連續攜帶兇器，於夜間侵入住宅竊盜，處有期徒刑壹年陸月，扣案之鐵鎚壹支
、起子貳支、棒球帽壹頂，均沒收；又以其他非法方法，剝奪人之行動自由，處有期
徒刑柒月，扣案之電線壹條、小武士刀壹把，均沒收。應執行有期徒刑貳年。扣案之
電線壹條、小武士刀壹把、鐵鎚壹支、起子貳支、棒球帽壹頂，均沒收。
    事  實
一、乙○○前有多次竊盜前科，甫於民國八十八年七月一日假釋出獄，猶不知悔改警
    惕，竟基於意圖為自己不法所有之概括犯意，先於八十九年十月二十二日下午三
    、四時許，持其所有可供兇器使用之螺絲起子，前往高雄縣鳳山市○○路一七八
    號丙○○住處，以該螺絲起子開門，非法進入該住宅，並竊取手環五對、項鍊六
    條、鑽石戒指一只、紅寶石、藍寶石各一組、玉石、金龜四隻、元寶三個、珍珠
    項鍊一組、戒指、耳環、洋酒四瓶、行動電話一支、現金新台幣（下同）七千元
    。復於九十年二月十七日晚間七時三十分許，再持其所有可供兇器使用之螺絲起
    子，先後前往高雄山左營區○○路二巷三五號、三九號，以該螺絲起子開門，分
    別非法侵入張勵琴、張生芬之住宅，分別竊取現金三百元（三五號部分）、六萬
    元及手機二支（三九號部分），嗣於九十年二月二十日下午一時二十分許，在高
    雄縣鳳山市○○街三三巷四之四號住處為警查獲，並扣得西瓜刀、鐵鎚各一支、
    起子二支、棒球帽一頂。
二、乙○○於九十年一月十八日凌晨零時許，在高雄市皇后舞廳帶甲○○出場，並將
    甲○○載至高雄市苓雅區○○○路一０九巷四號住處前，惟甲○○因故欲提前離
    去，而不願隨同乙○○進入屋內，引起乙○○之不滿，乙○○竟強拉甲○○進入
    屋內，再以電線綑綁甲○○，並持小武士刀對甲○○恐嚇稱：如逃跑即殺死伊等
    語，致甲○○心生畏懼，旋乙○○外出，甲○○始趁機掙脫逃出，嗣於同年月二
    十日下午五時許，在上開住處為警查獲，並扣得電線一條、小武士刀一把。
三、案經高雄縣警察局、高雄市政府警察局苓雅分局移請臺灣高雄地方法院檢察署檢
    察官偵查起訴暨移送併辦。
    理  由
一、訊據被告乙○○固對於曾在上揭時間、地點，連續持螺絲起子竊取被害人丙○○
    、張勵琴、張生芬所有之財物，另又於上揭時地強行帶被害人甲○○至其位於高
    雄市苓雅區○○○路一０九巷四號住處，並以電線將其綑綁，再以言語恐嚇，以
    防其逃跑等事實，坦承不諱，惟否認有竊取被害人丙○○所有之鑽石戒指一只、
    紅寶石、藍寶石各一組、玉石、珍珠項鍊一組、洋酒四瓶等物品，亦未持刀恐嚇
    被害人甲○○之事實。經查：上揭竊取被害人丙○○、張勵琴、張生芬如事實欄
    所示之財物，並持刀恐嚇被害人甲○○之事實，業據被害人丙○○、張勵琴、張
    生芬、甲○○分別於警、偵訊及本院審判時證述甚詳（見九十年二月二十日、三
    月三十日、四月二十四日警訊筆錄、九十年三月八日偵訊筆錄、本院九十年九月
    二十六日審判筆錄），而被害人丙○○所被竊取之上開財物，係於遭竊後清查得
    知，亦據被害人陳明在卷（見八十九年十月二十三日警訊筆錄），從而，被告既
    係基於竊盜之犯意而侵入該住宅，並竊取得手環、項鍊、金龜、元寶等物，則於
    見有藍寶石等貴重物品時，應無不為竊取之理，是被告所辯顯無足採，此外，並
    有贓物認領收據、雙向通聯紀錄、照片在卷足憑，復有電線、小武士刀扣案足稽
    ，故本件事證已臻明確，被告乙○○犯行均堪認定。
二、按螺絲起子客觀上具有危險性，持為行竊工具，足以對人之身體、生命、安全構
    成威脅，自屬兇器，核被告乙○○所為係犯刑法第三百二十一條第一項第一款、
    第三款之加重竊盜罪、第三百零二條第一項之剝奪人之行動自由罪及同法第三百
    零六條無故侵入住宅罪。又被告於剝奪被害人甲○○之行動自由時，並以言語恐
    嚇其如逃跑欲殺死伊等語，係剝奪行動自由之部分行為，不另論罪。再被告於日
    間侵入被害人丙○○之住宅，並持螺絲起子竊取財物，其所犯二罪，有方法結果
    之牽連關係，應從一重之以加重竊盜罪處斷，公訴人就被告此一攜帶兇器侵入住
    宅部分雖認係於夜間侵入，而構成刑法第三百二十一條第一項第一款、第三款之
    加重竊盜罪，惟公訴人所認定之時間，係被害人發現被竊之時間，並非被告竊盜
    之時間，而被告竊盜之時間係於下午三、四時許，此業據被告、被害人丙○○陳
    明在卷（見本院九十年九月二十六日審判筆錄），是就此一部份，公訴人所認尚
    有未洽，惟因公訴人起訴事實與被告犯罪事實同一，且侵入住宅部分亦經被害人
    提起告訴，爰依法變更起訴法條，併予敘明。至被告先後多次加重竊盜之犯行，
    時間緊接、方法相同、犯罪構成要件相同，顯係基於概括犯意為之，為連續犯，
    應依刑法第五十六條規定，以一罪論，並依法加重其刑。另被告所犯加重竊盜罪
    、剝奪行動自由罪，犯意各別，行為互異，應分論併罰。又檢察官移送併辦部分
    因與本件起訴部分，有連續犯之裁判上一罪之關係，為起訴效力所及，本院自應
    併予審理，附此敘明。爰審酌被告前曾有多次竊盜前科，已非初犯，惟尚不知悔
    改，惡性非輕，惟念及犯後坦承犯行，態度尚可，並協同警方追查其他竊案，另
    被告係因一時氣憤始對被害人甲○○加以限制行動自由，暨被害人所受損害等一
    切情狀，分別量處如主文所示之刑。並定其應執行刑。另扣案之電線一條、小武
    士刀一支、鐵鎚一支、起子二支、棒球帽一頂，為被告所有，且為供犯罪所用之
    物，業據被告、被害人甲○○分別陳明屬實，爰併依刑法第三十八第一項第二款
    規定宣告沒收。至扣案之西瓜刀一把，係被告乙○○為防身之用，非供本件竊案
    之用，爰不予宣告沒收，併此敘明。
三、公訴意旨另以：被告乙○○於八十九年十月間亦基於意圖為自己不法所有之概括
    犯意，持西瓜刀、起子、鐵鎚，在高雄縣鳳山市、高雄市凹子底等地，竊取戒子
    二只、金項鍊一條、金龜子、金門招財風獅爺、金龍、行動電話三支、手錶三只
    、飾錶鐘二個，因認被告此部份亦涉有加重竊盜之罪嫌等語。而按犯罪事實應依
    證據認定之，無證據不得推定其犯罪事實；不能證明被告犯罪者，應諭知無罪之
    判決，刑事訴訟法第一百五十四條、第三百零一條第一項分別定有明文。另刑事
    訴訟法上所謂認定犯罪事實之證據，係指足以認定被告確有犯罪行為之積極證據
    而言，如未能發現相當證據或證據不足以證明，自不能以推測或擬制之方法，以
    為裁判基礎，此有最高法院二十九年上字第三一○五號判例及四十年台上字第八
    十六號判例可供參照。訊據被告堅決否認另有竊盜之犯行，辯稱：除上揭三次竊
    盜犯行外，並未再竊盜，而扣押清單上除手機中之二支係在上揭左營區偷的外，
    其餘物品皆是伊的等語。經查：公訴人認被告另涉加重竊盜罪嫌，無非係依在被
    告住所中所查扣之物品為依據，惟該查扣之戒子、金項鍊等物，被告於警訊及本
    院審判時均堅稱手錶、戒子、行動電話、飾錶鐘、風獅爺係伊買的、金項鍊、金
    龍係伊母親生前所留、金龜子係在廟裡擲杯而得，均是伊的等語（見九十年六月
    二十八日警訊筆錄、九十年九月二十六日審判筆錄），此外，又查無其他積極證
    據足認該等物品係被告竊取而得，是自不得因有查扣該等物品，即遽予推論該等
    物品係被告竊盜而得，從而，被告此部份之犯行即未能證明，故本應為被告無罪
    之諭知，惟此部分與上開有罪部分，有連續犯之裁判上一罪之關係，爰不另為無
    罪之諭知，附此敘明。
據上論斷，應依刑事訴訟法第二百九十九條第一項前段、第三百條，刑法第五十六條
、第三百二十一條第一項第一款、第三款、第三百零二條、第三百零六條第一項、第
五十五條、第五十一條第五款、第三十八條第一項第二款，判決如主文。
中      華      民      國      九十      年      十      月    十一    日
                                  臺灣高雄地方法院刑事第四庭
                                      法  官  楊  國  祥
右正本證明與原本無異。
如不服本判決，應於判決送達後十日內，向本院提出上訴狀。
                                      書記官  陳  怡  真
中    華    民    國    九十      年       十      月      十二        日


司法院資訊處製作；財團法人民間司法改革基金會備份。
